臺灣高等法院臺中分院刑事判決　　　 100年度上訴字第2118號
上　訴　人
即　被　告　莫育誌
上列上訴人因毒品危害防制條例案件，不服臺灣臺中地方法院
100年度訴字第2039號中華民國100年8月31日第一審判決（起訴
案號：臺灣臺中地方法院檢察署100年度毒偵字第1891號，被告
於原審自白犯罪，經原審改依簡式審判程序），提起上訴，本院
判決如下：
    主  文
上訴駁回。
    理  由
一、按依刑事訴訟法第350條、第361條、第362條、第367條規定
    ，不服地方法院之第一審判決而上訴者，須提出上訴書狀，
    並應敘述具體理由，為上訴必備之程式；其所提出之書狀未
    敘述上訴理由，或僅曾以言詞陳述上訴理由者，均應於上訴
    期間屆滿後20日內補提理由書於第一審法院。第一審法院經
    形式審查，認逾期未補提上訴理由者，應定期間先命補正；
    逾期未補正者，為上訴不合法律上之程式，應以裁定駁回。
    倘已提出上訴理由，但所提非屬具體理由者，則由第二審法
    院以上訴不合法律上之程式，判決駁回。而所謂具體理由，
    必係依據卷內既有訴訟資料或提出新事證，指摘或表明第一
    審判決有何採證認事、用法或量刑等足以影響判決本旨之不
    當或違法，而構成應予撤銷之具體事由，始克當之；倘僅泛
    言原判決認定事實錯誤、違背法令、量刑失之過重或輕縱，
    而未依上揭意旨指出具體事由，或形式上雖已指出具體事由
    ，然該事由縱使屬實，亦不足以認為原判決有何不當或違法
    者，皆難謂係具體理由，俾與第二審上訴制度旨在請求第二
    審法院撤銷、變更第一審不當或違法之判決，以實現個案救
    濟之立法目的相契合，並節制濫行上訴（最高法院97年度台
    上字第892號刑事判決意旨參照）。又第367條之判決及對於
    原審諭知管轄錯誤、免訴或不受理之判決上訴時，第二審法
    院認其為無理由而駁回上訴，或認為有理由而發回該案件之
    判決，得不經言詞辯論為之，同法第372條定有明文。
二、上訴人即被告莫育誌（以下稱被告）上訴意旨略以：犯毒品
    危害防制條例第10條之罪，供出毒品來源，因而查獲其他正
    犯或共犯者，得依同條例第17條規定減輕其刑。被告提供毒
    販「文吉仔」情資之事，於被告自費喝美沙酮治療時，還聽
    聞喝美沙酮的人到目前為止，還在跟「文吉仔」購買毒品海
    洛因；被告於犯下本案後，深深體會到親情及家庭之力量，
    知道自己不能再這樣下去了，然錯誤已造成，想到年邁雙親
    、老婆及未來的路，才會提供情資來彌補錯誤，請站在被告
    立場，給被告最後1次機會云云。
三、經查：
(一)本件被告因不服地方法院之第一審判決，於民國100年9月19
    日、同年月26日所提出之上訴狀、上訴理由狀，依刑事訴訟
    法第361條第2項條文、立法修正理由及上開最高法院判決意
    旨，倘已提出上訴理由，但所提非屬具體理由者，由第二審
    法院以上訴不合法律上之程式，以判決駁回之。至於上訴理
    由是否具體，係屬第二審法院審查範圍，不在命補正之列（
    參見法院辦理刑事訴訟案件應行注意事項第162點），合先
    敘明。
(二)原審判決就認定被告有如事實欄所載違反毒品危害防制條例
    犯行所憑之證據，已經詳細調查審酌，經核並無違背證據法
    則及論理法則。就量刑方面，亦已審酌被告之素行、犯罪一
    切情狀、犯罪所生之危害及其犯罪後態度等刑法第57條各款
    所列情狀，而於法定刑度內，就被告犯施用第一級毒品罪，
    累犯，量處有期徒刑11月，以示懲警，經核亦屬妥適，並無
    過重或過輕之情形。被告上訴意旨泛稱供出之毒販「文吉仔
    」，現仍持續販賣毒品海洛因云云，惟按犯毒品危害防制條
    例第4條至第8條、第10條或第11條之罪，供出毒品來源，因
    而查獲其他正犯或共犯者，減輕或免除其刑，同條例第17條
    第1項固定有明文，惟該條項規定之「供出毒品來源，因而
    查獲其他正犯或共犯者」，係指犯罪行為人供出毒品來源之
    對向性正犯，或與其具有共同正犯、共犯（教唆犯、幫助犯
    ）關係之毒品由來之人的相關資料，諸如其前手或共同正犯
    、共犯之姓名、年籍、住居所或其他足資辨別之特徵等項，
    使調查或偵查犯罪之公務員得據以對之發動調查或偵查程序
    ，並因此而確實查獲其人、其犯行者，始足該當。如僅有綽
    號而難以確定其特徵，或已死亡或通緝等在客觀上實已無從
    使調查或偵查機關人員為有效地調查或偵查作為，或並未因
    此而確實查獲被指認人之犯行者，均與上開之規定不合（最
    高法院99年度臺上字第2218、5505號判決意旨參照）。且按
    被告之「供出毒品來源」，與調查或偵查犯罪之公務員對之
    發動調查或偵查並進而破獲之間，論理上須具有先後且相當
    之因果關係，非謂被告一有「自白」、「指認」毒品來源之
    人，而破獲在後，即得依上開規定予以減刑（最高法院98年
    度臺上字第6331號判決意旨參照）。被告於本案偵查中雖曾
    向警提供其毒品來源即：真實姓名年籍不詳、綽號「阿弟」
    之人（並持用門號0000000000號行動電話），復於100年8月
    21日再向警提供其另一毒品來源即：真實姓名年籍不詳、綽
    號「文吉」之人（並騎乘車號MX9－661號機車），然經檢警
    查證結果，並未查獲該「阿弟」之人，亦未發現「阿弟」或
    「文吉」等人涉犯販賣毒品罪嫌乙節，此觀卷附臺中市政府
    警察局霧峰分局（國光派出所）警員廖俊銘100年1月31日職
    務報告書（見99年度偵字第27479號偵查影卷第39頁）、警
    員林宏儒100年8月30日職務報告書（見原審卷第51頁）及臺
    灣臺中地方法院檢察署100年8月30日中檢輝松100毒偵2178
    字第114434號函（見原審卷第50頁）即明，依前開說明，原
    審因而認本案並無毒品危害防制條例17條第1項之適用，經
    核並無違誤。至被告之個人及家庭因素，並非上訴之具體理
    由，附此敘明。被告形式上雖提出書狀敘述上訴理由，係置
    原判決所為明白論斷於不顧，並未依卷內資料具體指摘，其
    上訴即無可憑採。綜上所述，本院認被告上訴意旨，不足以
    動搖原審判決認定犯罪事實及量刑之基礎，難認係具體理由
    ，其上訴顯然違背法律上之程式，應予駁回，並不經言詞辯
    論為之。
四、據上論斷，應依刑事訴訟法第367條前段、第372條，判決如
    主文。
中    華    民    國   100    年    12    月    27    日
            刑事第十一庭  審判長法  官  郭  同  奇
                                法  官  張  智  雄
                                法  官  許  冰  芬
以上正本證明與原本無異。
如不服本判決應於收受送達後10日內向本院提出上訴書狀，其未
敘述上訴理由者，並得於提起上訴後10日內向本院補提理由書（
均須按他造當事人之人數附繕本）「切勿逕送上級法院」。
                                書記官  賴  成  育
中    華    民    國   100    年    12    月    27    日